臺灣雲林地方法院民事裁定　　　　　　 100年度重訴字第18號
原　　　告　王沁
　　　　　　尤瓊慧
被　　　告　葉珍
上列被告因過失傷害案件，經原告提起損害賠償之刑事附帶民事
訴訟（本院100 年度交重附民字第4 號、100 年度交附民字第27
號），由本院刑事庭裁定移送前來，裁定如下：
    主  文
原告王沁就附表一編號第1 號至第19號、第22號至第55號、第57
號、第59號至第68號，及附表二編號第1 號至第2 號之請求，所
提之損害賠償之訴及假執行之聲請均駁回。
原告王沁請求被告返還車牌號碼2237-RX 號自小客車之訴及假執
行之聲請均駁回。
原告尤瓊慧就附表三編號第1 號至第22號、第26號至第29號、第
31號之請求，所提之損害賠償之訴及假執行之聲請均駁回。
訴訟費用由原告負擔。
    理  由
一、原告等2 人起訴主張：被告葉珍於民國99年2 月17日8 時50
    分前某時，駕駛車牌號碼2691-QW 號自用小客車，搭載其妻
    梁卓玉等人，由臺61線交流道之加速車道由北往南方向行駛
    ，原應注意變換車道時，應讓直行車先行，並注意安全距離
    ，而依當時天氣為雨天、日間自然光線、柏油路面、路面泥
    濘、無缺陷、無障礙物、坡道視距不良等情，應更為注意路
    面及後方車流狀況，竟疏未注意，於同日8 時50分許，逕自
    上開加速車道變換至主線道（臺61線南向外側車道），適原
    告王沁駕駛車牌號碼2237-RX 號自用小客車，搭載原告尤瓊
    慧，沿臺61線南向外側車道行進至臺61線248 公里100 公尺
    處，因被告葉珍逕自變換車道，致其駕駛之自用小客車閃避
    不及，自後撞擊被告葉珍駕駛之前開自用小客車，造成原告
    王沁之右臀、右大腿上外側及左肩受傷、牙齒流血，又造成
    原告尤瓊慧受有右腳拇指挫傷、指甲掉落、腫脹、右中指挫
    傷、右足第2 、3 、4 蹠骨骨折等傷害。而原告王沁受有附
    表一、二所示之損失，另原告尤瓊慧受有附表三所示之損失
    ，爰依侵權行為法律關係，請求被告賠償之。又本件汽車交
    通事故發生後原告王沁所有之車牌號碼2237-RX 號自用小客
    車即遭被告所投保之保險公司合作之保養廠拖去維修，迄今
    尚未返還該車輛，故亦請求被告返還等語。
二、按「因犯罪而受損害之人，於刑事訴訟程序得附帶提起民事
    訴訟，對於被告及依民法負賠償責任之人，請求回復其損害
    。」刑事訴訟法第487 條第1 項固定有明文。惟按「刑事法
    院之職權僅在認定犯罪事實之有無，例外就附帶民事訴訟為
    審判時，亦必須以刑事判決所認定之事實為依據（刑事訴訟
    法第500條參照） ，除此之外之一切非犯罪事實在法律上之
    評價究為民事不法行為，亦或行政秩序不法行為，均非刑事
    法院所得審究。因此，刑事訴訟法第487 條第1 項所稱之因
    犯罪而受損害之人，必須是其個人私權，因起訴之犯罪事實
    之侵害，致生損害者始得提起。以本件為例，某乙身體法益
    遭某甲過失不法侵害，依據民法第184 條第1 項前段成立侵
    權行為，損害賠償方法為金錢賠償（民法第193 條、第195
    條參照）。又某乙所有汽車遭某甲過失毀損，係所有權遭受
    侵害，依民法第184 條第1 項前段成立侵權行為，損害賠償
    方式則為回復原狀（民法第213 條）或請求賠償該汽車因毀
    損所減少之價額（民法第196 條參照），例外始得請求金錢
    賠償（民法第214 條、第215 條）。某乙前者之損害，係因
    某甲過失傷害之犯罪行為所致，其屬刑事訴訟法第487 條第
    1 項所稱之因犯罪而受損害之人，是就此部分之損害得提起
    附帶民事訴訟。但後者之損害，純屬某甲民事不法行為所致
    （過失毀損不成立犯罪），就此部分之損害而言，其非屬前
    開條文所稱因犯罪而受損害之人，自不得提起附帶民事訴訟
    。」有臺灣高等法院91年庭長法律問題研討會結論及研究意
    見可資參照。再按原告之訴，有起訴不合程式或不備其他要
    件之情形者，法院應以裁定駁回之，民事訴訟法第249 條第
    1 項第6 款定有明文。
三、本件被告承認其有為原告等所述之過失傷害行為，並致原告
    等受有上開傷害。且被告之過失傷害犯行業經本院以100 年
    度交易字第31號過失傷害案件判處拘役30日，如易科罰金，
    以新臺幣1,000 元折算壹日確定。惟揆諸上開說明，原告王
    沁因被告之過失傷害犯行致右臀、右大腿上外側及左肩受傷
    、牙齒流血；另原告尤瓊慧因被告之過失傷害犯行受有右腳
    拇指挫傷、指甲掉落、腫脹、右腳中指挫傷等傷害，均係被
    告過失犯罪致原告等人身體法益遭不法侵害，依據民法第18
    4 條第1 項前段成立侵權行為，損害賠償方法為金錢賠償（
    民法第193 條、第195 條參照）。但原告王沁就附表一編號
    第1 號至第19號、第22號至第55號、第57號、第59號至第68
    號，及附表二編號第1 號至第2 號之請求，及訴請返還車牌
    號碼2237-RX 號自用小客車之請求；另原告尤瓊慧就附表三
    編號第1 號至第22號、第26號至第29號、第31號之請求，係
    原告等財產權遭受侵害，依民法第184 條第1 項前段成立侵
    權行為，損害賠償方式則為回復原狀，例外始得請求金錢賠
    償。且原告王沁就附表一編號第1 號至第19號、第22號至第
    55號、第57號、第59至第68號，及附表二編號第1 號至第2
    號之損害，及就返還車牌號碼2237-RX 號自用小客車；另原
    告尤瓊慧就附表三編號第1 號至第22號、第26號至第29號、
    第31號之損害，純屬被告民事不法行為所致，就此部分之損
    害而言，原告等非屬前開條文所稱因犯罪而受損害之人，自
    不得提起附帶民事訴訟。原告對上開不得提起刑事附帶民事
    訴訟部分提起本件刑事附帶民事訴訟，為起訴不合法，依民
    事訴訟法第249 條第1 項第6 款，應予裁定駁回，又原告等
    上開之訴既經駁回部分，其假執行之聲請，亦失所附麗，應
    併予駁回。
四、訴訟費用負擔之依據：民事訴訟法第95條、第78條。
中    華    民    國   100    年    8     月    31    日
                  民事第二庭    法  官  楊昱辰
以上正本係照原本作成。
如對本裁定抗告須於裁定送達後10日內向本院提出抗告狀，並應
繳納抗告費新臺幣1,000 元。
中    華    民    國   100    年    8     月    31    日
                                書記官  李松坤